臺灣高等法院臺南分院刑事判決　　　　 96年度上訴字第708號
上　訴　人　臺灣臺南地方法院檢察署檢察官
被　　　告　甲○○
選任辯護人　彭大勇　律師
　　　　　　林士龍　律師
被　　　告　乙○○
　　　　　　　　　　　號
上列上訴人因被告搶奪等案件，不服臺灣臺南地方法院95年度訴
字第853號中華民國96年4月12日第一審判決（起訴案號：臺灣臺
南地方法院檢察署九十五年度調偵字第三二一號、第三二二號）
，提起上訴，本院判決如下：
    主  文
上訴駁回。
    理  由
一、公訴意旨略以：被告甲○○於民國九十四年四月二十二日晚
    上十一時許，駕駛車號不詳之自小客車行經臺南市○○區○
    ○路與金華路交岔路口時，遭告訴人被告汪亦捷駕駛之車牌
    號碼ＵＮ─１８６４號自小客車（下稱ＵＮ─１８６４號車
    ）由後追撞，被告甲○○遂教唆被告乙○○搶奪被告汪亦捷
    所有之ＮＯＫＩＡ牌６２３０型行動電話手機一支（下稱本
    件手機）得手後逃逸，故認被告乙○○涉犯刑法第三百二十
    五條第一項之搶奪罪，被告甲○○則涉嫌教唆犯同條項之搶
    奪罪等語。
二、又被告否認證人汪亦捷於司法警察調查及檢察官偵訊中所為
    之陳述，惟查：司法警察調查中所為之陳述，與審判中不符
    時，其先前之陳述具有較可信之特別情況，且為證明犯罪事
    實存否所必要者，得為證據，刑事訴訟法第一五九條之二立
    有規定，證人汪亦捷於司法警察調查中所為之陳述，與原審
    審判中之陳述不符，經本院審酌其於接受司法警察調查而為
    陳述時，未見有何受強暴、脅迫、利誘或收買等外力之干擾
    影響，其警詢仍具有較可信之特別情形，且亦為證明犯罪事
    實存否所必要，依上開刑事訴訟法第一五九條之二規定，得
    為證據。又蔡依潔、郭耀文之警詢及臺南市警察局第二分局
    扣押書、贓物認領保管單（見警卷第十六頁至第十九頁、第
    二一頁、第二二頁），被告甲○○、乙○○於本院調查證據
    時，均知曉為審判外之言詞陳述及書面陳述，係為傳聞證據
    ，但均同意作為證據，且本院審酌前開言詞及書面陳述作成
    之情況，並無不適當之情形，依刑事訴訟法第一百五十九條
    之五第一項規定，得為證據。再照相係透過鏡頭，以機械方
    式將形成之畫面映寫入膠卷，再還原於照相紙上，故照相中
    不含有人的供述要素，且現實情形與作為傳達結果的照相，
    係透過機械而保障內容之一致性及正確性來加以保障的，並
    不存在人對現實情形之知覺、記憶，在表現時經常可能發生
    的錯誤（如知覺的不準確、記憶隨時間推移而發生的變化）
    ，故本件手機相片二幀（見警卷第三五頁），乃警員依機械
    之方式所留存之影像，並非供述證據，又本件手機之通聯調
    閱查詢單（見警卷第三八頁至第四一頁），係電信公司於電
    話發受話時，機房電腦即利用磁片記錄，固定時間將磁片之
    紀錄利用電腦列印，為機械性列印之通聯紀錄，亦非供述證
    據，均不屬傳聞證據，核先敘明。
三、查公訴人認被告等涉犯搶奪及教唆搶奪罪嫌，係以告訴人汪
    亦捷於警詢中之陳述，以及查獲本件手機之臺南市警察局第
    二分局扣押書、贓物認領保管單、本件手機之相片二幀等情
    ，為論罪之依據，然被告乙○○堅詞否認有何搶奪犯行，被
    告甲○○亦堅詞否認教唆搶奪犯行，被告乙○○辯稱：我根
    本未曾拿取本件手機等語。
四、經查：
  (1)按犯罪事實應依證據認定之，無證據不得認定犯罪事實，刑
    事訴訟法第一百五十四條第二項定有明文。又認定不利於被
    告之事實，須依積極證據，苟積極證據不足為不利於被告事
    實之認定時，即應為有利於被告之認定，更不必有何有利之
    證據；另告訴人之告訴，係以使被告受刑事追訴為目的，是
    其陳述是否與事實相符，仍應調查其他證據以資審認，再被
    害人之陳述如無瑕疵，且就其他方面調查又與事實相符，固
    足採為科刑之基礎，倘其陳述尚有瑕疵，則在未究明前，遽
    採為論罪科刑之根據，即難認適法，最高法院三十年上字第
    八一六號、五十二年台上字第一三００號及六十一年台上字
    第三０九九號分別著有判例可資參照。
  (2)查告訴人汪亦捷固於警詢中稱：我在九十四年四月二十二日
    二十三時許，駕駛ＵＮ─１８６４號車行經臺南市○○路與
    金華路交岔路口時，追撞被告甲○○所駕之一部銀白色車，
    遭被告甲○○及一、二十人分持鋁棒、鐵條毆打我及砸毀Ｕ
    Ｎ─１８６４號車，當時我持本件手機要打電話予母親，被
    告甲○○問我是否要報警，就唆使被告乙○○搶走本件手機
    等語（見警卷第九頁、第十一頁、第十二頁），惟其於原審
    審理中即改稱：當時我遭被告甲○○、乙○○等人圍住，被
    告甲○○、乙○○站在我面前打我，我要拿本件手機打電話
    報警，被告甲○○叫我不要打電話，而在我背後之人將我之
    本件手機拍落，不是在我正面之被告甲○○、乙○○拍落
    本件手機，我也未聽到叫被告乙○○搶本件手機，該手機被
    拍落後，大家就一哄而散，我當時頭部受傷，且因只認得在
    我正面之被告甲○○、乙○○，故我才認為是其二人搶走本
    件手機等語（見原審卷第一一五頁至第一一九頁），則告訴
    人即汪亦捷關於本件手機是否遭被告甲○○教唆乙○○搶奪
    一事，已見先後矛盾不一之陳述。
  (3)再本件手機為警於九十四年八月二十四日查獲之時，係由蔡
    依潔持用之情，有通聯調閱查詢單一份可憑（見警卷第四十
    頁），且證人蔡依潔迭於警詢及原審審理時證稱：我並不認
    識被告甲○○、乙○○，本件手機係我男友郭耀文在九十四
    年四月間交給我使用，因為我的手機剛好壞掉，郭耀文向我
    表示該手機係其友人撿到，以為係郭耀文遺失而交給郭耀文
    等語（見警卷第十六頁，審理卷第一二一頁、第一二二頁）
    ，證人郭耀文亦於警詢及原審審理中證稱：我並不認識被告
    甲○○、乙○○，而本身使用與本件手機相同款式之手機，
    在九十四年四月底，我在臺南市○○路○段圓環某羊肉店吃
    早餐時，遇到友人歐國祥（業於九十四年七月十二日死亡）
    ，歐國祥表示其撿到本件手機，問我有無遺失，我答稱沒有
    ，歐國祥就把手機放在桌上即離開，我本來想還歐國祥，但
    其已離開，我就將本件手機交給蔡依潔使用等語（見警卷第
    十八頁，審理卷第一二五頁至第一二七頁），核與蔡依潔證
    稱九十四年四月間取得手機之時間相符，告訴人亦表示歐國
    祥是汪亦捷高中的學長，與歐國祥交情甚篤（見警卷第12頁
    ），故手機由告訴人處流至歐國祥，再輾轉流至蔡依潔手中
    ，甚有可能，雖歐國祥已死亡，無從查證是否由歐國祥處流
    出，惟證人郭耀文、蔡依潔均證稱不認識被告二人，且證人
    郭耀文稱被告等於原審交互詰問前並未找過他（見原審卷第
    121、125、128頁），可見證人郭耀文、蔡依潔與被告二人
    未有交情，被告二人若搶得手機，亦不可能交給證人郭耀文
    、蔡依潔。此外亦未見被告甲○○、乙○○有何曾使用本件
    手機供通話使用之跡象。則自告訴人汪亦捷於九十四年四月
    二十二日二十三時許在臺南市○○路與金華路交岔路口遭毆
    打時起，直至同年八月二十四日為警查獲本件手機時止之期
    間，本件手機僅出現由歐國祥交付郭耀文，郭耀文再交予蔡
    依潔持用之情形，既未見本件手機有何由被告甲○○、乙○
    ○二人對外流出之情況，亦無足認渠二人曾經持用該支手機
    之證據存在。
  (4)綜上所述，告訴人汪亦捷針對本件手機是否遭被告甲○○教
    唆乙○○搶奪之事，已出現前後矛盾不一之陳述，且無任何
    足認被告甲○○、乙○○曾有對外流出本件手機或曾持用該
    支手機之跡象，無從顯示被告甲○○或乙○○曾有獲取本件
    手機而予管領之狀態，實不能單憑告訴人被告汪亦捷本身業
    經翻異致前後矛盾不一之警詢陳述，而在欠缺其他有利之補
    強證據下，即可遽為推認被告甲○○必有教唆被告乙○○對
    告訴人汪亦捷搶奪本件手機之行為存在，則公訴人就其所指
    被告甲○○涉嫌教唆搶奪及被告乙○○涉嫌搶奪等犯行，均
    未能舉證達令人信實無疑之程度，此外又查無其他任何積極
    之證據，足認被告二人有上述犯行，因此原審以不能證明被
    告犯罪而諭知無罪之判決，核無不合，檢察官上訴意旨，仍
    執前詞，指摘原判決不當，非有理由，應予駁回。
據上論結，應依刑事訴訟法第368條，判決如主文。
本案經檢察官趙中岳到庭執行職務。
中　　華　　民　　國　　96　　年　　9 　　月　　18　　日
                  刑事第五庭    審判長法　官  楊明章
                                      法　官  顏基典
                                      法　官  楊子莊
以上正本證明與原本無異。
檢察官如不服本判決，應於收受本判決後十日內向本院提出上訴
書。其未敘述上訴理由者並得於提起上訴後十日內向本院補提理
由書。
　　　　　　　　　　　　　　　　　　　書記官  王全龍
中　　華　　民　　國　　96　　年　　9 　　月　　18　　日
